臺灣臺南地方法院民事裁定
110年度消債更字第284號
聲  請  人
即 債 務人  王協記  
代  理  人  黃雅玲律師(法扶律師)
上列聲請人依消費者債務清理條例聲請更生，本院裁定如下：
    主  文
聲請人王協記自民國111年3月16日下午5時起開始更生程序，並
命司法事務官進行本件更生程序。
    理  由
一、按債務人不能清償債務或有不能清償之虞者，得依本條例所
    定更生或清算程序，清理其債務；債務人對於金融機構負債
    務者，在聲請更生或清算前，應向最大債權金融機構請求協
    商債務清償方案，或向其住、居所地之法院或鄉、鎮、市、
    區調解委員會聲請債務清理之調解；協商或調解成立者，債
    務人不得聲請更生或清算。但因不可歸責於己之事由，致履
    行有困難者，不在此限；本條例施行前，債務人依金融主管
    機關協調成立之中華民國銀行公會會員，辦理消費金融案件
    無擔保債務協商機制與金融機構成立之協商，準用前2項之
    規定，消費者債務清理條例（下稱消債條例）第3條、第151
    條第1項、第7項、第9項分別定有明文。依立法理由，債務
    人與債權人成立協商或調解後，即應依誠信原則履行，故應
    限制於債務人因不可歸責於己之事由，致履行顯有重大困難
    時，始得聲請更生或清算，俾債務人盡力履行協商或調解方
    案，避免任意毀諾。準此，債務人依自己之清償能力，自主
    與債權人協商按月分期清償之金額，非有嗣後協商基礎條件
    發生情事變更，且該情事變更非可歸責於債務人，致原協商
    方案有履行困難甚或履行不能之情形，債務人不得再向法院
    聲請更生或清算。
二、聲請意旨略以：聲請人積欠無擔保或無優先權之債務總額約
    為新臺幣（下同）870,317元，為清理債務，依消債條例第1
    51條規定，於民國95年3月與當時之最大債權金融機構凱基
    商業銀行股份有限公司（下稱凱基銀行）成立前置協商，每
    月還款5,400元，嗣因沒有工作而毀諾。聲請人於110年8月
    間再與最大債權金融機構台北富邦商業銀行股份有限公司(
    下稱台北富邦銀行)進行前置調解，銀行提供分180期、週年
    利率0%、每期（月）償還4,370元之還款方案，惟聲請人目
    前做外包工程，1天1,000元，正常工作天25天，扣除每月生
    活必要費用21,000元、聲請人之母即訴外人歐陽珍之扶養費
    用約5、6,000元後，已無力負擔還款方案，致調解不成立。
    又聲請人無擔保或無優先權之債務未逾12,000,000元，復未
    經法院裁定開始清算程序或宣告破產，亦無依消債條例或破
    產法之規定而受刑之宣告之情。為此，爰依消債條例規定聲
    請准依更生程序清理債務等語。
三、經查，聲請人為一般消費者，並未從事營業，現積欠無擔保
    或無優先權之債務總額約為870,317元，未逾12,000,000元
    ，聲請人前曾與最大債權金融機構凱基銀行進行前置協商成
    立，分120期、週年利率0% 、每期（月）償還5,475元，於9
    6年6月未依約清償而毀諾，復於110年8月間向本院聲請與最
    大債權金融機構台北富邦銀行間債務清理之調解，台北富邦
    銀行提供分180期、週年利率0%、每期（月）償還4,370元之
    還款方案，惟調解並未成立等情，有凱基銀行111年1月4日
    民事消債事件陳報狀在卷為憑（本院卷第99頁），亦據聲請
    人提出戶籍謄本、財團法人金融聯合徵信中心之債權人清冊
    、全國財產稅總歸戶財產查詢清單、109年度綜合所得稅各
    類所得資料清單、本院臺南簡易庭調解不成立證明書及財團
    法人金融聯合徵信中心之當事人綜合信用報告為證（本院卷
    第19-20、31-38、41、75-78頁）。從而，聲請人主張其為
    一般消費者，無擔保或無優先權之債務總額未逾12,000,000
    元，且於提起本件更生聲請前，已踐行協商程序，並於96年
    6月毀諾之事實，應堪認定。
四、聲請人主張其履行有困難而提起本件聲請，依前揭說明，本
    院首應審酌聲請人有無不可歸責於己之事由，致履行困難，
    如有，次應綜合聲請人之全部收支、財產狀況、債務總額等
    一切情狀，以評估是否不能維持最基本生活條件，而有不能
    清償債務或不能清償之虞之情狀。茲調查及判斷如下：
  ㈠聲請人有無不可歸責於己致履行困難之事由：
　  聲請人履行前置協商方案前後，分別於94年9月9日至95年4
    月6日、96年4月19日至5月16日、同年5月16日至7月10日在
    源璟實業有限公司、登財美術公司、雙溪公司投保勞工保險
    ，投保薪資各為15,840元、15,840元、21,900元，直到100
    年6月1日才又於台南市禮儀用品職業工會投保勞工保險等情
    ，有聲請人提出之勞工保險被保險人投保資料表在卷可稽(
    本院卷第39-40頁)，足認聲請人主張其係因失業之不可歸責
    於己事由，致履行上開協議顯有重大困難，堪予採信。
  ㈡聲請人是否不能清償債務或有不能清償之虞：
　⒈聲請人主張其目前做外包工程，1天1,000元，正常工作天25
    天等語，經查聲請人之勞工保險投保於台南市油漆工程業職
    業工會，投保薪資為24,000元，業據其提出勞工保險被保險
    人投保資料表為證（本院卷第39-41頁），此外，查無其他
    證據資料證明聲請人尚有其主張收入以外之所得，是認聲請
    人每月收入應為25,000元【計算式：1,000×25＝25,000】，
    並以此金額作為償債能力之計算基礎。
  ⒉聲請人必要生活費用，以最近1年衛生福利部所公告之臺南市
    每人每月最低生活費14,230元之1.2倍計算之，即為17,076
    元，是聲請人自陳每月必要生活費用逾17,076元部分，並無
    可採。按受扶養權利者，以不能維持生活而無謀生能力者為
    限，民法第1117條第1項定有明文。經查，聲請人之母歐陽
    珍為46年1月15日生，未領有政府補助，有聲請人提出之戶
    籍謄本（本院卷第19-20頁）及本院依職權查調之臺南市政
    府社會局110年10月29日南市社助字第1101315693號函（本
    院卷第83頁）存卷可佐，應認歐陽珍已屆退休年齡，有受扶
    養之必要，且其生活費標準，亦應以上開最低生活費標準為
    限。故依前述每人每月17,076元之生活費標準，由聲請人與
    訴外人即其弟、妹共同支出歐陽珍之生活費，聲請人每月扶
    養歐陽珍之費用，應以5,692元為其上限【計算式：17,076
    元÷3人＝5,692元】，聲請人自陳每月支出歐陽珍扶養費用逾
    5,692元部分，並無可採。是認聲請人每月必要生活支出為2
    2,768元【計算式：17,076＋5,692＝22,768】。
  ⒊聲請人稱其曾於110年8月間向本院聲請與最大債權金融機構
    台北富邦銀行進行前置調解，台北富邦銀行提供分180期、
    週年利率0%、每期（月）償還4,370元之還款方案，非聲請
    人所能負擔，致調解不成立等語，有聲請人提出之本院臺南
    簡易庭調解不成立證明書在卷可考（本院卷第41頁），且經
    本院依職權調閱本院110年度南司消債調字第346號卷宗核閱
    屬實，則以聲請人每月所得25,000元，扣除每月必要生活支
    出22,768元後，僅剩2,232元【計算式：25,000－22,768＝2,2
    32】，實已不足清償上開清償方案，遑論聲請人另有資產管
    理公司之債務。又聲請人名下並無財產等情，有聲請人提出
    之全國財產稅總歸戶財產查詢清單存卷可佐（本院卷第37頁
    ）。依此，聲請人陳稱其收入無法負擔全部債務，應堪採信
    。
五、綜上所述，聲請人係一般消費者，積欠之無擔保或無優先權
    債務在12,000,000元以下，前曾與最大債權金融機構安泰銀
    行進行銀行公會債務協商成立，後因不可歸責於聲請人之事
    由，致履行經協商成立之清償方案有困難，且綜合聲請人之
    近期收入財產及必要生活支出之情形，確已達不能清償債務
    之虞之程度。此外，聲請人未經法院裁定開始清算程序或宣
    告破產，亦無依消債條例或破產法之規定而受刑之宣告之情
    ，有本院民事紀錄科查詢表、臺灣高等法院被告前案紀錄表
    在卷可憑（本院卷第43-45頁），復查無消債條例第6條第3
    項、第8條或第46條各款所定駁回更生聲請之事由存在，自
    有藉助更生制度調整其與債權人間之權利義務關係，重建其
    經濟生活之必要。聲請人聲請更生，於法應屬有據。
六、法院裁定開始更生或清算程序後，得命司法事務官進行更生
    或清算程序，必要時得選任律師、會計師或其他適當之自然
    人或法人一人為監督人或管理人，消債條例第16條第1項定
    有明文。查本件既經本院裁定開始更生程序，爰併依前開規
    定，命司法事務官進行更生程序。
中　　華　　民　　國　　111 　年　　3 　　月　　16　　日
                  民事消債法庭  法  官  施介元
以上正本係照原本作成。　　　　　　　　　
本裁定不得抗告。
本裁定已於民國111年3月16日下午5時公告。
中　　華　　民　　國　　111 　年　　3　 　月　　16　　日
                                 書記官  曾怡嘉